【裁判字號】    98,易,2665
【裁判日期】    981118
【裁判案由】    詐欺
【裁判全文】
臺灣臺中地方法院刑事判決              98年度易字第2665號
公  訴  人  臺灣臺中地方法院檢察署檢察官
被      告  丙○○
            峻宏（起訴書誤載.
上列被告等因詐欺案件，經檢察官提起公訴（98年度偵字第1417
6 號），且於本院98年9 月23日審理時，以言詞追加被告等偽造
私文書並行使部分犯行，本院合併判決如下：
    主  文
丙○○共同行使偽造私文書，足以生損害於他人，處有期徒刑
月，如易科罰金，以新臺幣壹仟元折算壹日，如附表編號1 、2
、3 所示之物品均沒收。又共同意圖為自己不法之所有，以詐術
使人將本人之物交付，處有期徒刑月，如易科罰金，以新臺幣
壹仟元折算壹日，如附表編號3 、4 所示之物品均沒收。應執行
有期徒刑伍月，如易科罰金，以新臺幣壹仟元折算壹日。如附表
所示之物品均沒收。
峻宏共同行使偽造私文書，足以生損害於他人，處有期徒刑肆
月，如易科罰金，以新臺幣壹仟元折算壹日，如附表編號1 、2
、3 所示之物品均沒收。又共同意圖為自己不法之所有，以詐術
使人將本人之物交付，處有期徒刑肆月，如易科罰金，以新臺幣
壹仟元折算壹日，如附表編號3 、4 所示之物品均沒收。應執行
有期徒刑陸月，如易科罰金，以新臺幣壹仟元折算壹日。緩刑貳
年，並應於民國玖拾玖年貳月貳拾捌日前，向被害人丁○○支付
新臺幣萬元。如附表所示之物品均沒收。
峻宏其餘被訴部分無罪。
    犯罪事實
一、緣丙○○於民國98年4 月28日，在臺中市○○○路之某遠傳
    門市，遇見丁○○之夫甲○○，於搭訕過程中，得知甲○○
    夫妻即將前往中國開設美容產品公司，便將與甲○○之搭訕
    過程，告知當時有意對其追求之峻宏。峻宏見機不可失
    ，即要求丙○○以峻宏所有內裝0000000000SIM 卡之行動
    電話（起訴書誤載為0000000000及0000000000）積極聯絡甲○○販售化妝品。因甲○○查證坊間確有該化妝品品牌後，
    即與丙○○約定於98年4 月29日晚間，在臺中市○○路155
    巷90號「85℃咖啡店」碰面商談。迄於98年4 月29日下午，
    峻宏及丙○○即相偕自屏東北上臺中，於路途中，渠等2
    人明知並無履行化妝品交易之意願，仍基於意圖為自己不法
    所有之詐欺犯意聯絡及偽刻印章、私文書並行使之犯意聯絡
    ，由峻宏先擬定詐欺計畫如下：即丙○○假以「顏莉凌」
    名義，峻宏則假以「林守勝」名義，並偽稱峻宏為丙○○之主管，且係專程因此次交易計畫自中國返台，如甲○○
    未能向丙○○訂購化妝品20組，丙○○則哭訴將遭解職，並
    承諾將於締約日隔天，即會將交易之化妝品送至甲○○住處
    確認。待丙○○及峻宏抵達臺中後，渠等2 人即先行前往
    臺中市某不詳印章刻印行，委由不知情之成年刻印人員，偽
    刻「顏莉凌」之印章1 枚後，並由丙○○保管該印章。丙○○、峻宏及1 名不知情之成年女子，於98年4 月29日晚間
    8 時50分許，即至上開咖啡店與甲○○及其配偶丁○○碰面
    。丙○○即依照峻宏先前所擬定之前開詐欺計畫，偽以「
    顏莉凌」名義，不斷向丁○○、甲○○哭訴身世坎坷，且如
    丁○○、甲○○不能購買化妝品，將遭解職，峻宏則偽以
    「林守勝」名義，在旁助勢。致丁○○及甲○○誤以為丙○○及峻宏確有與其進行化妝品交易之意願，而向丙○○及
    峻宏以新臺幣（下同）6 萬元之代價，訂購20組化妝品，
    且當場由丁○○與丙○○、峻宏簽訂讓渡證書2 份。丙○○及峻宏為使前開詐欺計畫能夠遂行，即由丙○○於各該
    份讓渡證書上，均偽以「顏莉凌」名義，於讓渡證書上之保
    證人欄偽簽「顏莉凌」署名，並偽蓋欲表徵係「顏莉凌」蓋
    印之指印1 枚於「顏莉凌」、「台中市○○路88之17號10F
    」文字上；峻宏則偽以「林守勝」名義，於讓渡證書上之
    立讓渡書人欄偽簽「林守勝」之署名，並偽蓋欲表徵係「林
    守勝」蓋印之指印各1 枚於「林守勝」、「六萬」、「林守
    勝」、「0000 -000-000 」、「Ｚ000000000」之文字上，而
    共同偽造完成該用以表示化妝品20組與價金銀貨兩訖屬私文
    書性質之讓渡證書2 份，且其中1 份持之行使交由丁○○保
    管，另1 份則由峻宏保管，足以生損害於「顏莉凌」及「
    林守勝」。簽約後，丙○○要求丁○○給付現金，並隨即於
    當晚開車搭載丁○○返家取得提款卡，由丁○○提領6 萬元
    現金交予丙○○，而詐欺取財得手。嗣因丁○○夫婦於翌日
    即98年4 月30日在住處等候丙○○及峻宏終日，未見丙○○及峻宏將約定之化妝品送抵，且無法以電話聯絡上丙○○及峻宏2 人，丁○○夫婦心生有疑，即至讓渡證書上所
    留存之住址找人，查無丙○○及峻宏2 人；另至化妝品公
    司尋找，雖有「顏莉凌」之人，然該人並非丙○○，丁○○
    及甲○○始知受騙，並報警處理。待丁○○繼續於電話中留
    言欲再訂購產品，始誘使丙○○出面，而偕同警方於98 年5
    月8 日下午5 時許，在前開「85℃咖啡店」外當場查獲。並
    於丙○○向峻宏所借用駕駛之自小客車內，查扣丙○○所
    有偽刻之「顏莉凌」印章1 枚、被告峻宏所有，供前開詐
    欺使用之行動電話（內含00 00000000SIM卡）1 支，及與前
    開詐欺犯行無關之化妝品6 件及車號ZT-2121 號車牌2 面。
二、案經丁○○訴由臺中市警察局第一分局報告臺灣臺中地方法
    院檢察署檢察官偵查起訴。
    理    由
壹、程序部分：
    按於第一審辯論終結前，得就與本案相牽連之犯罪或本罪之
    誣告罪，追加起訴。追加起訴，得於審判期日以言詞為之，
    刑事訴訟法第265 條定有明文。經查，臺灣臺中地方法院檢
    察署檢察官於98年9 月23日本院審理時，當庭就被告2 人另
    犯前揭偽造私文書罪並行使犯行，以言詞追加如臺灣臺中地
    方法院檢察署98年度蒞字第8095號補充理由書所載，核係屬
    就被告2 人分別一人犯數罪之相牽連案件追加起訴，該追加
    起訴程式自屬合法，合先敘明。
貳、證據能力部分：
    按被告以外之人於審判外之言詞或書面陳述，除法律有規定
    者外，不得作為證據；又被告以外之人於審判外之陳述，雖
    不符前四條之規定，而經當事人於審判程序同意作為證據，
    法院審酌該言詞陳述或書面陳述作成時之情況，認為適當者
    ，亦得為證據。當事人、代理人或辯護人於法院調查證據時
    ，知有第159 條第1 項不得為證據之情形，而未於言詞辯論
    終結前聲明異議者，視為有前項之同意。刑事訴訟法第159
    條第1 項、第159 條之5 分別定有明文。經查，本判決下列
    所引用之各該被告丙○○、峻宏以外之人於審判外之陳述
    （包含書面陳述），檢察官及被告2 人於本院準備程序中均
    表示沒有意見，且迄於言詞辯論終結前亦未聲明異議。本院
    審酌上開證據資料製作時之情況，尚無違法不當及證明力明
    顯過低之瑕疵，亦認為以之作為證據應屬適當，故揆諸前開
    規定，爰依刑事訴訟法第159 條之5 規定，認前揭證據資料
    均有證據能力。
、事實認定及論罪科刑部分：
一、訊據被告丙○○固坦承：曾以被查扣之被告峻宏電話，撥
    打電話給證人丁○○夫婦，且於簽約前，曾偽刻「顏莉凌」
    印章，簽約過程中，亦自稱「顏莉凌」，且於讓渡證書上偽
    簽「顏莉凌」，並在讓渡證書上之「顏莉凌」、「台中市○○路88之17號10F 」文字上蓋印，簽約後未曾將化妝品交付
    證人丁○○夫婦等語；被告峻宏則坦承確曾擬定詐欺計畫
    要求被告丙○○配合，伊一開始即無打算將所商議之化妝品
    交予證人丁○○夫婦，且於簽約前，曾偽刻「顏莉凌」印章
    ，簽約過程中，係自稱「林守勝」，並於讓渡證書上偽簽「
    林守勝」，且在讓渡證書上之「林守勝」、「六萬」、「林
    守勝」、「0000-000-000」、「Ｚ000000000」文字上蓋印，
    簽約後未曾將化妝品交付證人丁○○夫婦等語，惟被告丙○○矢口否認有何詐欺犯行，被告峻宏則否認有共同詐欺犯
    行，被告丙○○辯稱：係被告峻宏要伊以「顏莉凌」名義
    簽約，且簽約當時，伊僅告知證人丁○○該化妝品之成分及
    使用方式，其餘讓渡、買賣過程，均係由被告峻宏主導與
    證人丁○○夫婦協商，因當時係被告峻宏向伊購買化妝品
    ，故實際上係被告峻宏與證人丁○○夫婦簽約，伊事後有
    將化妝品交予被告峻宏，伊等未曾告知證人丁○○夫婦，
    會於簽約隔天即98年4 月30日將化妝品送至證人丁○○夫婦
    住處云云；被告峻宏則辯稱：係伊起意要詐騙，伊當時僅
    係要求被告丙○○配合演出，於締約過程中，伊僅說被告丙○○會將貨交給伊，而伊會跟著證人丁○○夫婦去中國銷貨
    ，並說去上海會合，伊未曾說要在締約隔天將化妝品送至證
    人丁○○夫妻住處云云。經查：
  (一)就被告2 人偽刻「顏莉凌」印章，及偽以「顏莉凌」、「林
    守勝」名義，偽造屬私文書之讓渡證書並行使部分：
    訊據被告2 人均坦承有於前揭時、地，委由不知情之刻印人
    員偽刻「顏莉凌」印章1 枚，且於上開時、地，由被告丙○○偽以「顏莉凌」名義，被告峻宏偽以「林守勝」名義，
    於讓渡證書上簽名、蓋印，並將該偽造完成之讓渡證書2 份
    中之1 份交予證人丁○○行使，另1 份則由被告峻宏留存
    等情，核與證人丁○○於警詢及本院審理時，及證人即丁○○配偶甲○○均證稱被告2 人冒名簽訂讓渡證書，且將該讓
    渡證書交予證人丁○○收受等情相符（見警卷第31頁、第32
    頁、第34頁、第35頁、第36頁，本院98年9 月16日審判筆錄
    ），並有該讓渡證書1 紙在卷可稽（見警卷第63頁），及「
    顏莉凌」印章1 枚扣案可資佐證，被告2 人偽刻「顏莉凌」
    印章，及偽以「顏莉凌」、「林守勝」名義，偽造讓渡證書
    並行使之事實，應可認定。
  (二)就被告2人共同詐騙證人丁○○、甲○○部分：
    證人丁○○於警詢時先證稱：其於98年4 月29日晚上8 時
      50分許，在臺中市○區○○路155 巷90號85度C 與自稱「
      顏莉凌」、「林守勝」及另1 名女子商談美容保養品買賣
      事宜，當時被告丙○○自稱「顏莉凌」，向其推銷「JUST
      @100」之美容產品，其不疑有他，就與自稱「顏莉凌」之
      被告丙○○購買20套，共6 萬元，當場並與自稱「顏莉凌
      」之被告丙○○及自稱「林守勝」之被告峻宏共同簽訂
      讓渡書。當天幾乎都是自稱「顏莉凌」之被告丙○○與伊
      交談，而簽完讓渡書後，因其身上沒帶現款，自稱「顏莉
      凌」之被告丙○○還帶其前往提款，其並將所提款項6 萬
      元交給自稱「顏莉凌」之被告丙○○，當時自稱「顏莉凌
      」之被告丙○○稱會在翌日即98年4 月30日上午10點，將
      20組產品送去其住處，並約好一起前往中國銷售，但其於
      98年4 月30日一直等到中午，都沒有接到自稱「顏莉凌」
      之被告丙○○的電話，其就依照自稱「顏莉凌」之被告丙○○及自稱「林守勝」之被告峻宏所留電話撥打，但都
      進入語音信箱，其即前往自稱「顏莉凌」之被告丙○○於
      讓渡書上所留地址尋人，但該地址亦均係假的，其才知道
      受騙，並去報案等語（見警卷第31頁、第32頁、第34頁、
      第35頁、第36頁），復於本院98年9 月16日審理時證稱：
      其與被告2 人於98年4 月29日在臺中市○○路155 巷90號
      「85℃咖啡店」見面，當時係被告丙○○一直聯絡證人甲○○，而被告2 人當天自稱「顏莉凌」及「林守勝」，當
      時被告丙○○稱其家當都在上面，如果賣不掉會被辭職，
      還哭哭啼啼，且一直說其等購買後，會負責幫忙銷售，其
      等一時心軟、不忍心，怕被告丙○○失業，才訂了20組，
      並支付現款給被告丙○○，被告丙○○並當場交付給被告
      峻宏，雖當時雙方係說好被告2 人幫忙去大陸銷貨，但
      因其等需看到產品，確定有產品，所以約定翌日上午一定
      要送貨至其住處，但事後被告2 人確未將產品送抵。其於
      簽訂讓渡書前，並未曾去過化妝品公司查證過，係在交款
      隔天等不到人，才去化妝品公司查證等語（詳見本院當日
      審判筆錄）；另證人甲○○於本院審理時則證稱：其於去
      85度Ｃ簽訂讓渡書前，只是去查有無該化妝品公司，而查
      證「顏莉凌」這個人是在簽約付款之後等語（詳見98年 9
      月16日審判筆錄）。按證人丁○○、甲○○雖為本案之被
      害人，然其等於本院審理時，均係於具結後負偽證罪處罰
      之心理壓力下所為證述，且其等2 人證述內容平實，尚難
      認有何刻意渲染，誣指被告2 人之情，且依卷存證據資料
      內並無任何積極證據足以證明證人丁○○及甲○○上開證
      述係屬虛偽，亦無足以令人顯信證人丁○○及甲○○證述
      為不可採之品性證據或前科證據存在，本院自不得僅以證
      人丁○○及甲○○為本案之被害人，即全盤抹煞其等在訴
      訟上所具有之證人資格及其證言之證明力。況就證人丁○○、甲○○所描述之簽約及交款過程，被告丙○○及峻
      宏大致上亦均不爭執，應認證人丁○○、甲○○上開證述
      係屬真實。審諸被告丙○○明知未受被告峻宏雇用，當
      無何不販售前開系爭化妝品即會遭辭職，仍於與證人丁○○夫婦簽約過程中，哭哭啼啼騙取證人丁○○夫婦之同情
      心，被告丙○○之動機不軌即屬可見；且被告丙○○及
      峻宏於簽約前，不僅先行偽刻印章，且於簽約過程中復均
      使用假名，並填寫不實之身分證字號、電話號碼及之前租
      賃地址，被告丙○○及峻宏無履約意願，且欲讓證人丁○○、甲○○無從與其等聯絡之情，亦昭然可見；另參酌
      被告2 人於締約翌日，即未依約前往證人丁○○夫婦住處
      交付商品，且於未前往交付商品後，亦無任何聯絡交代，
      直至證人丁○○再度以語音信箱留言，虛以欲再購貨才出
      面，而被告峻宏於本院審理時亦自承：自始即無交付化
      妝品予證人丁○○夫婦之意願等語，另被告丙○○於本院
      審理時則陳稱：被告峻宏稱事後會給其5,000 元佣金等
      語，此外，尚有前揭讓渡證書1 紙及丁○○於98年5月1日
      凌晨0時7分報案之臺中市警察局第一分局民權派出所受理
      各類案件紀錄表、臺中市警察局第一分局民權派出所受理
      刑事案件三聯單各1紙在卷可稽（見警卷第63頁、73頁、
      第74頁），被告丙○○及峻宏有詐欺之犯意聯絡及行為
      分擔至為明顯。
    被告丙○○雖辯稱：簽約當時未曾說過隔天要將商品送至
      證人丁○○夫婦住處，伊於簽約後，已有將20組化妝品交
      予被告峻宏，且證人即丙○○胞弟乙○○及被告峻宏
      於本院審理時亦附和前言；另證人丁○○、甲○○於本院
      98年9 月16日審理時均證稱：係因被告丙○○哭哭啼啼，
      證人丁○○始心軟購買化妝品等語；另證人甲○○於本院
      同日審理時另證稱：其等後來沒有收到化妝品，是因被告
      丙○○說係由其等負責銷售等語（詳見本院當日審判筆錄
      ）。惟查：(1)證人丁○○於被告丙○○當庭詰問：「我當
      時是否告訴你們我會在你們交款後隔天，將貨交給自稱林
      經理之人？」，證人丁○○仍堅稱：「她說隔天要到我們
      家將貨交給我們，然後再跟我們一起去大陸處理或怎麼樣
      的。我印象中是說隔天要將貨送到我們家。」等語（詳見
      本院98年9 月16日審判筆錄）；證人丁○○再經本院詢問
      「丙○○有無說隔天要拿貨給你們看？」，再度證稱：其
      確定有，且其等還在家裡等一整天，等不到人，就循著被
      告丙○○之前所留化妝品公司，但那家公司已經下班，後
      來其就又照被告丙○○所留地址去找人，該址確實住著一
      位顏小姐，但不是被告丙○○本人，且被告丙○○所留電
      話也不對，其確定有問題，當天晚上就去報案，只是弄到
      很晚才製作筆錄等語（詳見本院當日審判筆錄），衡諸常
      情，被告2 人與證人丁○○夫婦尚非舊識，於證人丁○○
      交付現款6 萬元予被告丙○○後，證人丁○○要求佯稱已
      將化妝品進口回臺灣之被告2 人，儘速將產品提出供其等
      確認，始係屬交易常情，從而，證人丁○○前揭證述內容
      較為可採；至證人甲○○雖於本院同日審理時另證稱：係
      因被告丙○○說要負責銷售，其等才未拿到化妝品等語（
      詳見本院當日審判筆錄），然證人丁○○於本院98年9 月
      16日審理時亦證稱：因其先生即證人甲○○有點憂鬱症，
      目前仍在服藥中，故回答有時較混亂不清楚等語（詳見本
      院當日審判筆錄），且參諸證人甲○○於本院審理時所為
      證述，就簽約地點、徵信查證方式、時間等，確偶有時序
      混亂之處，從而本院認證人甲○○此部分證述，與實情尚
      非相符。(2)證人乙○○於本院98年10月28日審理時雖證稱
      ：97年4 月30日約上午11時許，其曾與被告丙○○在金礦
      咖啡店交15組化妝品給被告峻宏，其不清楚貨款全額為
      多少，僅知被告峻宏並未將錢給被告丙○○，而稱等到
      化妝品賣掉後，再將錢交給被告丙○○，其不清楚被告
      峻宏向被告丙○○訂購過幾次化妝品等語（詳見本院當日
      審判筆錄）。蓋倘如證人乙○○所述，被告丙○○確曾於
      97年4 月30日上午交付15組化妝品予被告峻宏，然該15
      組化妝品與本案是否有直接關連，亦難查證；縱該15組化
      妝品確與本案有關，然被告丙○○於與被告峻宏共同締
      約過程中，即已知悉被告峻宏並無履行之意願，其縱交
      付該15組化妝品予被告峻宏，亦僅係其與被告峻宏間
      私下之買賣關係，尚無從卸免其與被告峻宏共同對證人
      丁○○夫婦詐騙之罪責；(3)證人丁○○、甲○○雖均證稱
      當時係因被告丙○○不斷哭訴會遭辭職才會購買等語，然
      證人丁○○會給付6 萬元，目的仍係欲取得該系爭化妝品
      以資轉售得利，此可由證人丁○○於簽約翌日未見被告2
      人交付所約定之化妝品時，即報警處理可知。本案證人丁○○、甲○○簽約之原因，雖存有對被告丙○○之惻隱之
      心，然其等仍係信賴被告2 人能夠依照合約內容確實履行
      ，然被告2 人自始即無交付系爭化妝品予證人丁○○夫婦
      之意願，渠等2 人仍以不實之身分資料與證人丁○○夫妻
      簽訂契約，並收受現款，其等2 人有詐欺之犯行，昭然可
      見。
    綜上所述，被告2 人前開辯解，均係屬卸責及迴護之詞，
      不足採信。被告2人共同詐欺犯行，應可認定。
  (三)綜前所述，被告2 人被訴共同偽造印章、偽造私文書並行使
    ，及共同詐欺取財犯行，均事證明確，被告2 人前開犯行皆
    堪認定，應均予依法論科。
二、
  (一)查被告丙○○及峻宏偽刻「顏莉凌」印章，足以生損害於
    「顏莉凌」，其等此部分所為，係犯刑法第217 條第1 項之
    偽造印章罪。又被告丙○○及峻宏分別偽以「顏莉凌」、
    「林守勝」名義，於讓渡證述上簽名、蓋指印，完成足以表
    徵係「顏莉凌」、「林守勝」欲以該內容履約，屬私文書性
    質之讓渡證書，並進而持之向證人丁○○行使，足生損害於
    「顏莉凌」及「林守勝」，其等2 人此部分所為，則係犯刑
    法第216 條、第210 條之偽造私文書並行使罪。再被告2 人
    對證人丁○○、甲○○施用詐術，致其等誤以為被告2 人確
    有履約意願，而交付現款6 萬元予被告丙○○及峻宏得手
    ，其等2 人此部分所為，則係犯刑法第339 條第1 項之詐欺
    取財罪。
  (二)被告2 人偽造「顏莉凌」、「林守勝」印文、指印後，用以
    偽造屬私文書之讓渡證書，其等偽造署押之行為，係屬偽造
    私文書之階段行為，不另論罪；又其等偽造私文書讓渡證書
    後進而行使，偽造之低度行為則應為行使之高度行為所吸收
    ，不另論罪。又被告2 人先後偽造讓渡證書2 紙，均係基於
    同一偽造私文書之犯意下所為接續行為，僅侵害同一法益，
    就此部分應只論以一罪。
  (三)被告2 人就前揭偽造印章罪、行使偽造私文書罪及詐欺取財
    罪，均具有犯意聯絡及行為分擔，為共同正犯。被告2 人所
    為偽造印章犯行，係利用不知情成年刻印人員為之，此部分
    係屬間接正犯。
  (四)被告2 人係以1 詐欺行為，同時侵害證人丁○○、甲○○2
    人之法益，係一行為而觸犯數罪名，係屬同種想像競合犯，
    應從一重處斷；再被告2 人於單一讓渡證書上，同時偽造「
    顏莉凌」及「林守勝」名義，係以1 行為，同時侵害「顏莉
    凌」及「林守勝」之法益，亦係以一行為而觸犯數罪名，此
    部分亦係屬同種想像競合犯；又被告2 人偽刻「顏莉凌」印
    章後，於與證人丁○○夫婦洽談過程中，復偽造「顏莉凌」
    及「林守勝」署押，而完成偽造「顏莉凌」及「林守勝」名
    義之私文書並行使，應可認為被告2 人於僭稱「顏莉凌」及
    「林守勝」過程中，偽以「顏莉凌」及「林守勝」名義所為
    之刻印及偽造私文書行為，係以一行為而觸犯此2 罪名，為
    想像競合犯，應從一重之行使偽造私文書罪處斷。被告2 人
    所犯詐欺取財罪及行使偽造私文書罪間，犯意各別，罪名不
    同，應予分論併罰。
  (六)公訴人起訴書犯罪事實欄雖未敘及被告2 人偽造印章之犯行
    ，然該部分事實，與公訴人追加起訴之行使偽造私文書犯罪
    事實既具有想像競合犯之裁判上一罪關係，應為起訴效力所
    及，本院自應併予審理。
  (七)爰審酌被告丙○○前有竊盜、偽造私文書等犯行，於本案行
    為時，仍於緩刑期間內，此有臺灣高等法院被告前案紀錄表
    1 份在卷可稽，其等2 人均正值壯年，均不思循正當途徑獲
    取財物，即於被告峻宏起意主導下，共同為前揭犯行，致
    「顏莉凌」、「林守勝」及證人丁○○、甲○○受有損害，
    且被告丙○○事後尚未能坦承錯誤，亦未賠償證人丁○○之
    損害；而被告峻宏就犯行大致坦承錯誤，且業已賠償3 萬
    元予證人丁○○，此有郵政國內匯款執據1 紙在卷可稽，另
    參酌本案詐欺之財物金額、犯罪所用手段、被告2 人於本案
    犯罪分處之地位及角色等一切情狀，分別量處如主文所示之
    刑，及諭知易科罰金之折算標準，並分別定其應執行之刑暨
    易科罰金之折算標準。又被告峻宏前於89年間，因軍法逃
    亡案件，經國防部南部地方軍事法院以89年度和審字第 231
    號，判處有期徒刑6 月確定，於89年9 月14日易科罰金執行
    完畢後，5 年以內未曾因故意犯罪再受有期徒刑以上刑之宣
    告者，此有臺灣高等法院被告前案紀錄表可參，其因一時失
    慮致觸犯刑章，且犯後大致坦承犯行，並已就詐欺所得款項
    6 萬元，先行匯款3 萬元予證人丁○○，業如前述，犯後復
    屢表示悔意，本院認其歷經此偵、審程序及刑之宣告，應知
    所警愓，信無再犯之虞。本院因認上揭對其所宣告之刑，以
    暫不執行為適當，爰併依刑法第74條第1 項第2 款規定，宣
    告緩刑2 年，以啟自新。次按緩刑宣告，得斟酌情形，命犯
    罪行為人向被害人支付相當數額之財產或非財產上之損害賠
    償，刑法第74條第2 項第3 款亦定有明文。本院為促使被告
    峻宏能確實將所詐欺之其餘金額，如數賠償證人丁○○，
    爰對被告峻宏定如主文第二項所示之負擔。
三、按上訴人用以詐欺取財之偽造、變造等書類，既已交付於被
    害人收受，則該物非屬上訴人所有，除偽造書類上偽造之印
    文、署押，應依刑法第219 條予以沒收外，依同法第38條第
    3 項之規定，即不得再對各該書類諭知沒收，最高法院著有
    43年臺上字第747 號判例可資參照；又支票上偽造之印文、
    署押，已因支票之沒收而包括在內，第一審竟重為沒收之諭
    知，原審未予糾正，均屬違法，最高法院另著有63年臺上字
    第2770號判例意旨可資參照。附表編號1 所示印章，係被告
    2 人所偽刻，應依刑法第219 條規定，於被告2 人行使偽造
    私文書罪之主文欄項下，予以宣告沒收；又附表編號2 所示
    該紙讓渡證書，業經被告2 人交付予證人丁○○收受，該紙
    讓渡證書已非被告2 人所有，從而，參諸前開判例意旨，僅
    得就該讓渡證書上如附表編號2 所記載之偽造署名、指印，
    依刑法第219 條規定，於被告2 人行使偽造私文書罪之主文
    欄項下，予以宣告沒收。另被告2 人所偽造另1 紙由被告
    峻宏保管之讓渡證書，係屬被告2 人所有，且係供犯本案詐
    欺罪所用之物，及犯本案行使偽造私文書罪所得之物，雖未
    經扣案，然尚無證據證明業已滅失，爰分依刑法第38條第1
    項第2 款、第3 款規定，分別於被告2 人詐欺取財罪及行使
    偽造私文書罪主文欄項下，予以宣告沒收，且該文書既已沒
    收，參諸前開判例意旨，就該讓渡證書上偽造之署押，即無
    再重複沒收之必要，附此敘明。另扣案如附表編號4 所示之
    行動電話1 支（內含0000000000SIM 卡1 張），係被告峻
    宏所有，且係供被告丙○○持以與證人丁○○夫婦聯絡所用
    之工具，業據被告丙○○陳稱在卷，應依刑法第38條第1 項
    第2 款規定，於被告2 人詐欺取財罪之主文欄項下，予以宣
    告沒收。
肆、無罪部分；
一、公訴意旨另略以：被告峻宏明知其妹馥蓮所有之車牌號
    碼ZT-2121 號自小客車之車牌2 面，業經其於97年12月4 日
    前之某日拆下，放置在其所購得之深綠色、車牌號碼9S-922
    7 號、引擎號碼為VQ00000000號、車身號碼為 A33TE003608
    號之自小客車上（權利車，車主王鍾春美，未辦理過戶），
    並未遺失，竟意圖使他人受刑事處分，基於未指定犯人之誣
    告犯意，於97年12月4 日23時28分許，至高雄縣政府警察局
    鳳山分局成功派出所，向該管公務員謊報：上開2 面車牌遺
    失云云，未指定犯人而誣告他人涉犯竊盜或侵占罪；復基於
    使公務員登載不實之犯意，利用不知情之車主溫馥蓮於97年
    12月29日，持上開警察機關車輛失竊報案證明單及相關資料
    ，至交通部公路總局高雄區監理所（下稱高雄區監理所），
    辦理註銷上開車牌登記，使高雄區監理機關承辦公務員，將
    上開不實事項「牌照狀態：車輛失竊註銷」，登載於職務上
    所製作之「汽車車輛異動登記書」上，足生損害於監理機關
    對於車牌及車籍管理之正確性，因認被告此部分另涉有刑法
    第171 條第1 項之未指定犯人誣告罪嫌及同法第214 條之使
    公務員登載不實罪嫌。
二、按犯罪事實應依證據認定之，無證據不得認定犯罪事實，刑
    事訴訟法第154 條第2 項定有明文。又刑事訴訟法上所謂認
    定犯罪事實之證據，係指足以認定被告確有犯罪行為之積極
    證據而言，該項證據自須適合於被告犯罪事實之認定，始得
    採為斷罪之資料；且事實之認定，應憑證據，如未能發現相
    當證據，或證據不足以證明，自不能以推測或擬制之方法，
    以為裁判之基礎；而認定犯罪事實所憑之證據，雖不以直接
    證據為限，間接證據亦包括在內，然而無論直接證據或間接
    證據，其為訴訟上之證明，須於通常一般人均不致有所懷疑
    ，而得確信其為真實之程度者，始得據為有罪之認定，倘其
    證明尚未達到此一程度，而有合理之懷疑存在時，即難遽採
    為不利被告之認定；另檢察官就被告犯罪事實，應負舉證責
    任，並指出證明之方法，刑事訴訟法第161 條第1 項定有明
    文，是以檢察官對於起訴之犯罪事實，應負提出證據及說服
    之實質責任。倘其所提出之證據，不足為被告有罪之積極證
    據，或其指出證明之方法，無從說服法院以形成被告有罪之
    心證，基於無罪推定之原則，自應為被告無罪之判決，最高
    法院著有29年上字第3105號、40年臺上字第86號、76年臺上
    字第4986號、92年臺上字第128 號判例意旨，78年度臺上字
    第1981號、79年度臺上字第2528號意旨參照。又按刑法第21
    4 條之使公務員登載不實事項於公文書罪，係以明知為不實
    之事項，而使公務員登載於職務上所掌之公文書，為成立要
    件。所謂「明知」，係指刑法第13條第1 項之直接故意即確
    定故意而言。至同條第2 項之間接故意即不確定故意，則不
    包括在內，自難論以上開使公務員登載不實罪；再刑法第17
    1 條第1 項未指定犯人之誣告罪，亦以明知所告之虛偽為其
    成立要件。若係出於誤認或懷疑有此事實而為申告，縱令所
    告不實，因其缺乏誣告故意，仍難令負刑責。即本罪之成立
    ，需行為人明知無此事實，而故意捏造者，始足當之。此之
    所稱故意，亦指直接之故意（確定故意）而言，若為間接之
    故意或過失，自難繩以該條之罪，最高法院著有86年度臺非
    字第362 號判決意旨可供參照。
三、本件公訴人認被告涉有此部分未指定犯人誣告，及使公務員
    登載不實罪嫌部分，主要係以贓物認領保管單1 紙、車籍查
    詢—基本資料詳細畫面2 紙、車號查詢汽車車籍2 紙、高雄
    縣政府警察局鳳山分局成功派出所受理各類案件紀錄表、高
    雄縣政府警察局車輛協尋電腦輸入單、臺中市警察局車輛協
    尋電腦輸入單、讓渡證書影本、當鋪商業同業公會證明書、
    交通部公路總局高雄區監理所函附之汽車車輛異動登記書影
    本各1 紙及汽車車籍查詢、歷史查詢資料1 份為其主要論據
    。訊據被告峻宏固坦承曾於97年12月4 日前往高雄縣政府
    警察局鳳山分局成功派出所報案其使用之ZT—2121號自小客
    車遭竊等情，惟堅詞否認涉有何未指定犯人誣告及使公務員
    登載不實罪嫌，被告峻宏辯稱：伊報失竊之ZT—2121號自
    小客車原本已欲辦理報廢，係因該車一直寄放在友人處，擔
    心遭他人偷竊車牌犯案，才會自行先將該車牌卸下。而其事
    後發現ZT—2121號自小客車遭竊後，雖有向員警報案，但已
    忘記報案當時如何陳述；後來係因該車如不辦理報廢，下年
    度還要繳交稅金，才會請馥蓮去將該車以失竊報廢等語。
    經查：被告峻宏曾於97年12月4 日前往高雄縣政府警察局
    鳳山分局成功派出所，辦理車號ZT—2121號自小客車失竊之
    報案，且於報案當時，並未主動告知該ZT—2121號車牌尚未
    遭竊乙情，業據證人即製作被告峻宏報案筆錄之員警金信
    良於本院98年10月28日審理時證稱：被告峻宏報失竊時，
    並未說明車牌情況，且一般而言車子與車牌會一起失竊，所
    以除非是報案人有跟我們說車牌有特別情況，其不會特別針
    對車牌部分有無遭竊詢問等語（詳見本院當日審判筆錄），
    且有被告峻宏於97年12月4 日報案時之報案筆錄、高雄縣
    政府警察局鳳山分局成功派出所97年12月4 日受理各類案件
    紀錄表、高雄縣政府警察局車輛協尋電腦輸入單、失車 -唯
    讀案件基本資料各1 份在卷可稽（見警卷第56頁至第57頁、
    第54頁、第55頁、第58頁），此情應堪認定。再被告峻宏
    曾委由不知情之馥蓮向高雄區監理所聲請就ZT-2121 車號
    之車輛為失竊註銷乙情，亦為被告峻宏所自承，且有交通
    部公路總局高雄區監理所98年7 月17日高監車字第09800336
    11號函附ZT-2121 號車籍及失竊註銷異動資料共4 紙存卷可
    參（見98年度偵字第14176 號卷第21頁至第25頁），前情亦
    可認定。另車號ZT-2121 之車牌2 面，實際上並未遭竊，而
    係置放於被告峻宏另使用之車號9S-9227 號自小客車行李
    箱內乙情，亦為被告峻宏所自承，且於本案被告丙○○在
    98年5 月8 日遭警查獲時，當場係於被告丙○○向被告峻
    宏所借用駕駛之9S-9227 號自小客車行李箱內查扣前開車牌
    2 面，並經被告峻宏領回，此有臺中市警察局第一分局贓
    物認領保管單1 紙存卷可參（見警卷第62頁），上情亦堪認
    定。從而，本案之爭點，即在於被告峻宏於向司法警察報
    告ZT-2121 車號車輛遭竊時，並未就該車之車牌2 面特別向
    司法警察報告未同時遭竊，有無未指定犯人誣告之主觀犯意
    ，及於向高雄區監理所聲請就ZT-2121 車號車輛為失竊註銷
    時，有無使公務員登載不實之直接故意。
四、經查，本案被告峻宏所使用之ZT-2121 車號自小客車，迄
    今尚無積極證據足資證明係被告峻宏故意捏造遭竊事實向
    警方報案；且自被告峻宏向員警報案該ZT-2121 車號之自
    小客車遭竊後，尚無積極證據足資證明被告峻宏曾基於任
    何目的使用該ZT-2121 車號車牌，此情亦可由本案該ZT-212
    1 車號車牌係於9S-9227 號自小客車行李箱內查扣，而非遭
    利用違法懸掛乙情可知，從而，本院尚難認被告有何故意隱
    匿該ZT-2121 車號車牌並未遭竊，而捏造事實誣告之動機；
    而參諸證人金信良於本院審理時之證述內容亦可知司法員警
    於製作車輛竊盜案件筆錄時，並不會主動詢問車牌是否一併
    遭竊，衡諸常情，被告峻宏並非具備專業法律素養之人士
    ，並無從知悉未將該車牌並未失竊之情告知司法警察之嚴重
    性；且於一般人知悉車輛遭竊當時，其內心之緊張、惶恐，
    致於製作筆錄時，未能向司法警察詳陳上情，亦屬合理。從
    而，被告峻宏辯稱伊並無誣告之犯意等語，尚可採信；再
    被告峻宏基於同一理由，向監理機關申請車輛註銷登記時
    ，雖亦同因疏忽，致未能就車牌部分予以區別處理，然尚難
    僅憑此情，逕認被告峻宏有使公務員登載不實之直接故意
    。從而，本院既尚乏積極證據足資證明被告有何誣告及使公
    務員登載不實之主觀犯意，參諸前開判例意旨及說明，依照
    現有積極證據，尚無從證明被告峻宏有何誣告及使公務員
    登載不實之犯行，被告峻宏此部分犯罪自屬不能證明，應
    為被告峻宏無罪之諭知。
據上論斷，應依刑事訴訟法第265 條、第299 條第1 項、第 301
條第1 項，刑法第28條、第217 條第1 項、第216 條、第210 條
、第33 9條第1 項、第55條、第41條第1 項前段、第51條第5 款
、第74條第1 項第2 款、第2 項第3 款、第38條第1 項第2 款、
第3 款、第219 條，刑法施行法第1 條之1 第1 項、第2 項前段
，判決如主文。
本案經檢察官胡宗鳴到庭執行職務。
中    華    民    國    98    年    11    月    18    日
             刑事第十庭   審判長法  官  施慶鴻
                                法  官  周莉菁
                                法  官  簡婉倫
上正本證明與原本無異
如不服本判決，應於送達後10日內向本院提出上訴狀（須附繕本
），上訴於臺灣高等法院臺中分院。
                                書記官  劉易柔
中    華    民    國    98    年    11    月    18    日
附錄本案論罪科刑法條全文：
中華民國刑法第216條
行使第 210 條至第 215 條之文書者，依偽造、變造文書或登載
不實事項或使登載不實事項之規定處斷。
中華民國刑法第210條
偽造、變造私文書，足以生損害於公眾或他人者，處 5 年以下
有期徒刑。
中華民國刑法第339條第1項
意圖為自己或第三人不法之所有，以詐術使人將本人或第三人之
物交付者，處 5 年以下有期徒刑、拘役或科或併科 1 千元以下
罰金。
附表：
1、「顏莉凌」印章1枚。
2、證人丁○○所提出附於警卷第63頁之讓渡證書上「林守勝」
   之署名貳枚、「顏莉凌」之署名壹枚，及「林守勝」、「六
   萬」、「林守勝」、「0000-000-000」、「Ｚ000000000」、
   「台中市○○路88之17號10F與顏莉凌」上之指印共陸枚。
3、被告峻宏保管之讓渡證書壹紙。
4、扣案之行動電話1 支（內含0000000000SIM 卡1 張）。


司法院資訊處製作；財團法人民間司法改革基金會備份。
